臺灣新竹地方法院行政訴訟判決
111年度簡字第64號
原      告  陸軍裝甲第五八四旅

代  表  人  陳俊男  
訴訟代理人  陳志杰  
            林易尚  
被      告  劉建賢  
上列當事人間請求返還公法上不當得利事件，原告提起行政訴訟
，本院於民國111年9月22日辯論終結，判決如下：
    主  文
被告應給付原告新臺幣陸萬零玖拾伍元。
訴訟費用新臺幣貳仟元由被告負擔。
    事實及理由
一、原告主張：被告原係義務士兵，於民國(下同)108年8月27日
    轉服志願士兵，役期四年(自108年8月27日起至112年8月27
    日止)，嗣被告因一次受兩大過申請不適服現役，於110年4
    月1日退伍，依志願士兵不適服現役賠償辦法第2、3條規定
    ，被告應依尚未服滿現役最少年限比例，賠償自核定起役之
    日起所受領之志願士兵三個月待遇(本俸、加給)，經核算後
    被告應償還金額為新臺幣(下同)60,095元；經原告單位多次
    撥打被告手機，均無接聽直接轉語音信箱，迄今未獲被告回
    應，顯見被告不欲返還該筆賠款，已構成公法上之不當得利
    ，爰起訴並聲明求為判決被告應給付原告60,095元。
二、被告答辯：我是被踢掉的，被踢掉的原因我不知道，是因為
    喝酒嗎？但喝酒的不只我一人，且砸車的人也不是我，當天
    喝酒完後，有車子被損壞，我當時被找了三、四次，軍中有
    開了會議，跟我說我不適服，後來我就接到不適服的通知，
    一次被記兩大過的原因為何？我為何要賠償這個，開庭的主
    要意義是什麼，因為我沒有當完兵，所以要我賠償嗎？我連
    清償的金額都不知道，我也沒有接獲該消息，我不會賠償，
    喝酒的人那麼多，不是我砸車，擺明就是針對我等語。
三、本院判斷：
(一)按人民與中央或地方機關間，因公法上原因發生財產上之給
    付，得提起給付訴訟，行政訴訟法第8條第1項定有明文。又
    按「有下列各款情形之一，經評審不適服志願士兵，且未服
    滿志願士兵現役最少年限者，應予賠償：一、因年度考績丙
    上以下。二、因個人因素一次受記大過二次以上處分。三、
    於核定起役之日起三個月期滿後，因其他個人因素申請不適
    服現役。」；「有前條第一項各款情形之一者，本人或其法
    定代理人、保證人(以下合稱賠償義務人)，應依尚未服滿現
    役最少年限之比例，賠償自核定起役之日起所受領之志願士
    兵三個月待遇(本俸、加給)。未服滿現役最少年限之比例計
    算，以月為採計單位，未滿一個月者不計。」，志願士兵不
    適服現役賠償辦法第2條第1項、第3條分別定有明文。查該
    辦法係國防部依志願士兵服役條例第5條之1第2項規定訂定
    ，並報請行政院核定，本院自得予以適用。
(二)經查，被告原係義務士兵，於108年8月27日轉服志願士兵，
    役期四年(自108年8月27日112年8月27日)，嗣因被告遭一次
    記兩大過，經國防部陸軍司令部於110年3月25日以國陸人勤
    字第11000495241號令核定自110年4月1日不適服生效；因被
    告僅服役20個月(108年8月27日至110年4月1日)，尚有28個
    月(未滿一個月不計)之現役未滿，依上開志願士兵不適服現
    役賠償辦法第2條第1項、第3條規定，被告應依尚未服滿現
    役最少年限比例，賠償自核定起役之日起所受領之志願士兵
    三個月待遇(本俸、加給)計60,095元(計算式：103,020元×2
    8/48=60,095元)，被告至今分文未給付等情，業經原告陳明
    在卷，並提出國防部陸軍司令部108年8月29日令及附件(卷
    第67-69頁)、國防部陸軍司令部110年3月25日令(卷第126頁
    )及其附件即核發軍官是士官士兵退除給與審定名冊、國防
    部陸軍司令部志願士兵不適服賠償清冊、分期付款管制卡(
    卷第83-87頁)為憑，應堪信原告主張為真。又被告雖以前詞
    置辯，惟被告於收受前揭國防部陸軍司令部110年3月25日令
    及附件之行政處分後，未依訴願法規定提起訴願，此為被告
    所自承，是該行政處分已告確定，從而，原告依公法上不當
    得利法律關係，請求被告賠償自屬有據，被告所辯不足執為
    有利於其之認定。
(三)綜上，原告依志願士兵不適服現役賠償辦法第2、3條規定，
    請求被告給付60,095元，為有理由，應予准許。
據上論結，本件原告之訴為有理由，爰依行政訴訟法第104條，
民事訴訟法第78條、第87條，判決如主文。
中　　華　　民　　國　　111 　年　　10　　月　　6 　　日
                  行政訴訟庭  法　官  張百見
以上正本係照原本作成。
如對本判決上訴，非以違背法令為理由，不得為之，且須於判決
送達後20日內向本院提出上訴狀。
中　　華　　民　　國　　111 　年　　10　　月　　6 　　日
                              書記官  林盈伸